臺灣高雄地方法院刑事判決　　　　　　　　　　　　　九十三年度訴字第六九五號
　　公　訴　人　臺灣高雄地方法院檢察署檢察官
　　被　　　告　己○○
右列被告因偽造文書等案件，經檢察官提起公訴（九十二年度偵緝字第一八八０號）
，本院判決如左：
    主  文
己○○行使偽造私文書，足以生損害於他人，處有期徒刑參月，如易科罰金，以佰
元折算壹日。緩刑貳年。甲○○○股份有限公司軍、公、教、公營事業機構人員行動
電話業務租用申請書貳紙均沒收。
    事  實
一、己○○明知其弟戊○○並無申辦行動電話門號之意，竟基於意圖為自己不法所有
    及偽造文書之犯意，於民國（下同）九十年初某日，以不詳方法取得戊○○之國
    民
    丁○○代辦之，使不知情之丁○○於同年三月一日，以戊○○之名義，在甲○○○股份有限公司（下稱甲○○○公司）軍公教公營事業機構人員行動電話業務租
    用申請書二紙上之申請人、立同意書人、領卡簽認等欄位，接續偽簽「戊○○」
    署名各一枚，合計六枚，而偽造屬於私文書性質之行動電話業務租用申請書二紙
    ，嗣再將該申請書傳真予甲○○○公司南區分公司北高雄營運處，透過該營業處
    不知情之業務推廣人員丙○○辦理申請電話門號而行使之，致甲○○○公司誤以
    為係戊○○本人申請行動電話而陷於錯誤，核發寄送門號為000000000
    0及0000000000號之ＳＩＭ卡二片，至丁○○指定之不知情友人石郁
    嘉（原名乙○○）位於高雄縣鳳山市○○路一八五號十三樓住處，再由丁○○轉
    交予己○○，足以生損害於戊○○之財產信用及甲○○○公司對於電話通信、收
    費管理之正確性。己○○以前揭詐術取得上開門號ＳＩＭ卡後，隨即插入自己持
    用之行動電話手機中連續撥打使用，致甲○○○公司陷於錯誤，誤認該行動電話
    門號為戊○○使用，予以接收而為其提供通話服務，自九十一年三月二日起至該
    月月底止，己○○總計詐取免繳通話費用之財產上不法利益共計新台幣（下同）
    一千九百五十四元（0000000000號係一千四百元，00000000
    00號係五百五十四元）。嗣因戊○○接獲甲○○○公司寄送之該月帳單，始知
    悉遭人冒名申請行動電話，而於九十年四月二十日向甲○○○公司申訴切結，經
    甲○○○公司報警後循線查獲。
二、案經甲○○○公司訴由內政部警政署電信警察隊第三中隊報請台灣高雄地方法院
    檢察署檢察官偵查起訴。
　　理　由
一、訊據被告己○○對於前開犯罪事實均矢口否認，辯稱：伊從未利用丁○○冒用弟
    弟戊○○名義申請行動電話，係事後向丁○○借用電話時，丁○○才告知伊冒用
    戊○○名義申辦電話；又伊曾帶丁○○回小港老家，丁○○應係趁戊○○洗澡未
    及注意時，竊取戊○○之國民
    經查：
  (一)右揭犯罪事實，業據證人戊○○於本院審理時證稱：「我沒有申請本案二支門號
    ，申請書上的姓名都不是我簽的」等語，證人丁○○於本院審理時證稱：「我只
    認識被告，不認識戊○○。之前我在保險公司上班時有拿到甲○○○公司廣告單
    說辦理行動電話門號可以用傳真辦理，我就跟被告說，被告就拿戊○○的
    影本委託我辦理二支門號，申請書上戊○○的簽名都是我代填的」、於偵查中證
    稱：「申請書上帳單寄送地址高雄縣新興區○○○路八二號，也是被告告訴我的
    」等語（被告對此部分證據能力並不爭執，且無顯有不可信之情況，依刑事訴訟
    法第一百五十九條之一規定，應有證據能力，併此敘明），證人丙○○到庭證稱
    ：「九十年二月間我到幸福人壽公司推廣行動電話業務，我將00000000
    00至六九九一百個門號申請書放在那邊，供他們申請使用，本案申請書傳真我
    收到後，對方說他是幸福人壽員工，我認為沒有問題就受理了」等語，證人石郁
    嘉到庭證稱：「我之前是丁○○幼稚園的同事，丁○○請我代收他朋友的東西，
    他說他和他朋友都不方便收掛號信，而我家有管理員可以代收」等語明確，且有
    甲○○○公司行動電話業務租用申請書影本二紙、戊○○國民
    戊○○九十年四月二十日切結書一紙、甲○○○公司繳費通知暨查詢單各二份在
    卷可稽。
  (二)被告雖辯稱前揭偽造文書等犯行係丁○○所為，國民
    小港家竊取後攜至樓下超商影印，丁○○事後有告知伊等語，然查：
  １證人丁○○堅決否認曾經進入被告小港家中，且依吾人日常生活經驗所知，如本
    案門號確係丁○○竊取戊○○
    動告知被告之理，尤其竊取好友弟弟之
    事後知悉此事乙節，被告於偵查中乃陳稱：「是丁○○拿手機給我用時，才說是
    用戊○○名義申請的」等語（見偵卷頁十三背面），然於本院審理時卻陳稱：「
    我當時時常向丁○○借電話，他覺得麻煩，就給我一張ＳＩＭ卡，我沒有問是何
    人的，也不知道是用我弟弟名義去辦的，大約二年後丁○○才打電話給我，叫我
    請戊○○不要告他，我才知道‧‧」等語，則被告前後所述情節乃有甚大差異，
    已值懷疑；況證人戊○○於偵查中亦明確證稱其不認識丁○○，亦從未見過丁○○，經檢察官提示丁○○照片後，仍堅稱從未見過丁○○之容貌等語（偵卷頁二
    五），如依被告所辯丁○○曾前往其小港家中，則依理戊○○應曾見過丁○○才
    是；又丁○○茍係趁戊○○洗澡時竊取
    乃須花費相當時間，此時身為主人之被告豈有未察覺之理，是被告所辯均與事理
    有違，難予採信。至於證人戊○○嗣於本院審理時雖曾證稱其見過丁○○一面，
    是被告帶回家作客時見過等語，然因戊○○於偵查中即明確證稱其從未見過丁○○，已如前述，其於被告遭起訴後，於本院改稱曾見過丁○○，顯然係迴護被告
    之詞，應以其偵查時所證內容較為可採。另戊○○於本院亦證稱本案可能係丁○○竊取其
    轉述，且為事後臆測之詞，均不得採為證據，併此敘明。
  ２再者，被告於偵查中辯稱伊向丁○○借用電話，丁○○於交付ＳＩＭ卡後方才告
    知伊冒用戊○○名義申請電話等語，然被告身為被害人戊○○之姊姊，如果事先
    對於弟弟被冒名申請電話乙節均不知情，衡情於知悉後應會立即通知戊○○取得
    其諒解，或禁止丁○○繼續使用才是，然本件戊○○卻係於隔月收受帳單後，方
    才知悉，且因不知冒用者為何人，即協同甲○○○公司報警處理，方得知自己姊
    姊即被告亦牽涉其中，故被告此部份辯詞亦明顯與常情有違，難予採信。又觀諸
    本案之行動電話申請書上，乃有申請人之
    址係按戊○○國民
    雄市新興區○○○路八二號，有該申請書影本二紙在卷可稽，而該中山路地址係
    當時被告賃居所在地址，此觀諸九十二年十月一日偵查筆錄所載被告人別訊問資
    料自明。衡情，被告如未告知丁○○該地址，丁○○應無法知悉，縱丁○○本即
    知悉該地址，如係其冒用戊○○名義申請行動電話，亦應無故意填載被告地址，
    致被告得以收受帳單而發覺其犯行之理。綜合上述，可知被告所辯前後矛盾，且
    與事理有違，本院認證人丁○○之證詞較為可信，故被告犯行明確，應依法論科
    。
二、論罪科刑：
  (一)按行動電話ＳＩＭ識別卡，具有通訊使用之價值，社會交易模式中亦常見電信公
    司舉行特殊門號之公開標售，且在一定條件下具有可轉讓性，具有一定之財產價
    值，依電信公司一般定型化契約之約定，雖行動電話門號ＳＩＭ識別卡之所有權
    屬於電信公司本身，然仍得因私下為出售、轉讓行為而造成事實上所有權之移轉
    ，而為刑法中財產性犯罪之客體。是被告己○○未經戊○○之同意，將前開以不
    詳方法取得之戊○○國民
    申請書，再傳真甲○○○公司辦理門號，因此詐得ＳＩＭ卡，核其此部分所為係
    犯刑法第二百十六條、第二百十條之行使偽造私文書罪及第三百三十九第一項之
    詐欺取財罪；另其後撥打使用門號，因此詐得免繳通信費用之不法利益，係犯刑
    法第三百三十九條第二項之詐欺得利罪。被告利用不知情之丁○○代為偽造行動
    電話申請書，並持以向甲○○○公司行使申請門號，詐得ＳＩＭ卡及免繳通信費
    用之不法利益，應屬前揭犯罪之間接正犯。又被告於行動電話申請書上偽造署名
    之行為，應係偽造私文書之部分行為，而其偽造私文書後持以行使，其偽造之低
    度行為復為行使之高度行為所吸收，均不另論罪。另被告於九十年三月一日以單
    一行使偽造私文書及意圖為自已不法所有之犯意，接續偽造申請人「戊○○」名
    義之申請書二份，係屬單一犯意之接續行為，為單純一罪。再被告先後多次免費
    撥打電話之犯行，時間緊接，方法相同，係觸犯構成要件相同之罪，顯係基於概
    括犯意為之，應依連續犯規定論以一罪，並加重其刑。被告所犯上開行使偽造私
    文書罪、詐欺取財及連續詐欺得利三罪間，有方法結果之牽連關係，應從一重之
    行使偽造私文罪處斷。公訴意旨雖僅敘及被告行使偽造私文書及詐欺得利之犯行
    ，而漏未論及被告詐欺取財之犯行，惟此部分與起訴之部分有牽連犯之裁判上一
    罪關係，已如前述，自為起訴效力所及，本院自應併予審判，併此敘明。
  (二)爰審酌被告僅為一已之私利，即冒用他人名義申辦電話，不僅造成被害人生活及
    心理上之極大困擾，亦影響通信之正常秩序，且其於犯後猶否認犯行，迄今復未
    賠償甲○○○公司之損失，顯然並無悔意，本應嚴懲，惟考量其僅撥打使用上開
    行動電話約一個月，詐取免費通訊之不法利益亦僅為一千九百五十四元，所生損
    害尚非鉅大等一切情狀，量處如主文所示之刑，並諭知易科罰金之折算標準，以
    示懲儆。又被告前未曾受有期徒刑以上刑之宣告，有台灣高等法院被告全國前案
    紀錄表及台灣高雄地方法院被告院內索引卡紀錄表等件在卷可稽，其因一時失慮
    ，偶罹刑典，事後雖未坦承犯行，然因所造成之損害尚屬輕微，經此偵審程序及
    刑之宣告後，應知警惕而無再犯之虞，且其現積極就業，尚有幼兒賴其撫養，均
    據被告陳明在卷，本院因認暫不執行其刑為當，予以宣告緩刑，用啟自新。另被
    告利用丁○○所填載之甲○○○公司行動電話業務租用申請書二紙，因丁○○係
    以傳真方式申辦行動電話，故該申請書二紙並未交付甲○○○公司，有甲○○○
    公司高雄營運處九十三年五月十日簡便行文表暨本院九十三年五月十八日電話紀
    錄乙紙在卷可稽，故該申請書二紙仍為被告所有，且為供犯罪所用之物，因未能
    證明業已滅失，爰依刑法第三十八條第一項第二款、第三項前段規定宣告沒收之
    。而該申請書二紙既已沒收，其上申請人、立同意書人、領卡簽認欄內偽簽被害
    人「戊○○」之署押合計六枚，即毋庸依刑法第二百十九條規定重複宣告沒收；
    又被告因犯前開之罪所詐取而得之ＳＩＭ卡共二張，雖係因犯罪所得之物，惟其
    所有權乃屬甲○○○公司所有，非被告所有，亦不另為沒收之諭知，均附此說明
    。
據上論斷，應依刑事訴訟法第二百九十九條第一項前段，刑法第五十六條、第二百十
六條、第二百十條、第三百三十九條第一項、第二項、第五十五條、第四十一條第一
項前段、第七十四條第一款、第三十八條第一項第二款，罰金罰鍰提高標準條例第一
條前段、第二條，判決如主文。
本案經檢察官庚○○到庭執行職務。
中       華       民       國     九十三    年    十二   月  二十八   日
                                  臺灣高雄地方法院刑事第七庭
                                      審判長法  官  孫啟強
                                            法  官  卓立婷
                                            法  官  蔡川富
右正本證明與原本無異。
如不服本判決，應於判決送達後十日內，向本院提出上訴狀。
                                            書記官　邱秋珍
中       華       民       國     九十三    年    十二   月  二十八   日
附錄本判決論罪科刑法條全文：
刑法第二百十條
偽造、變造私文書，足以生損害於公眾或他人者，處五年以下有期徒刑。
刑法第二百十六條
行使第二百十條至第二百十五條之文書者，依偽造、變造文書或登載不實事項或使登
載不實事項之規定處斷。
中華民國刑法第三百三十九條
意圖為自己或第三人不法之所有，以詐術使人將本人或第三人之物交付者，處五年以
下有期徒刑、拘役或科或併科一千元以下罰金。
以前項方法得財產上不法之利益或使第三人得之者，亦同。
前二項之未遂犯罰之。
